臺灣高等法院刑事判決
108年度上訴字第3102號
上  訴  人  
即  被  告  蕭宗瑋


            王昱祥




            黃平成




            邱家福


            陳志翔


            莊伯澔


共      同
選任辯護人  蘇毓霖律師
上列上訴人即被告等因妨害自由等案件，不服臺灣新竹地方法院
107年度訴字第247號，中華民國108年4月29日、108年5月30日第
一審判決（起訴案號：臺灣新竹地方檢察署106年度偵字第6642
號、第6644號、第6925號、第7120號、第8518號），提起上訴，
本院判決如下：
    主  文
原判決關於巳○○、乙○○、辰○○、癸○○、己○○、子○○部分，均撤銷
。
巳○○犯如附表一編號1至7所示之罪，各處如附表一編號1至7主文
欄所示之刑。應執行有期徒刑壹年拾月，如易科罰金，以新臺幣
壹仟元折算壹日。
乙○○犯如附表一編號1至4所示之罪，各處如附表一編號1至4主文
欄所示之刑。應執行有期徒刑壹年貳月，如易科罰金，以新臺幣
壹仟元折算壹日。
辰○○犯如附表一編號1至4所示之罪，各處如附表一編號1至4主文
欄所示之刑。應執行有期徒刑壹年貳月，如易科罰金，以新臺幣
壹仟元折算壹日。
癸○○犯如附表一編號1至7所示之罪，各處如附表一編號1至7主文
欄所示之刑。應執行有期徒刑壹年拾月，如易科罰金，以新臺幣
壹仟元折算壹日。
己○○犯如附表一編號1至4、編號8所示之罪，各處如附表一編號1
至4、編號8主文欄所示之刑。應執行有期徒刑壹年伍月，如易科
罰金，以新臺幣壹仟元折算壹日。
子○○犯如附表一編號1至4、編號9所示之罪，各處如附表一編號1
至4、編號9主文欄所示之刑。應執行有期徒刑壹年伍月，如易科
罰金，以新臺幣壹仟元折算壹日。
    事  實
一、巳○○、乙○○、辰○○、己○○、癸○○、子○○為朋友關係，而為下
    列行為：
  ㈠巳○○、乙○○、辰○○、己○○、癸○○、子○○基於強
    制、毀損之犯意聯絡，推由辰○○與乙○○於民國106 年3 月2 
    日晚間9時7 分許，前往新竹縣○○鄉○○路00號庚○○經營之快
    樂連線網路生活館（下稱快樂網路館），分持金屬棍棒砸擊
    櫃台玻璃、門扇、桌子、招牌燈座外殼及電腦螢幕2台，致
    令不堪使用，足生損害於庚○○，以此強暴方式，妨害庚○○營
    業之權利。
  ㈡巳○○、乙○○、辰○○、己○○、癸○○、子○○基於強
    制、毀損之犯意聯絡，推由辰○○與乙○○於106 年3 月2 日晚
    間8時53分許，前往新竹縣○○鄉○○路00號丑○○經營之網咖網
    路休閒館（下稱網咖休閒館），分持棍棒敲擊店門玻璃1 片
    、冰箱玻璃2 片、電腦4台、電鍋1 台，致令不堪使用，足
    生損害於丑○○，以此強暴方式，妨害丑○○營業之權利。
  ㈢巳○○、乙○○、辰○○、己○○、癸○○、子○○基於強
    制、毀損之犯意聯絡，推由巳○○、癸○○、子○○、己○○於106 
    年3 月2 日晚間9時1分許，前往新竹縣○○鄉○○路○段000○0 
    號丙○○經營、由壬○○管理之新豐撞球休閒會館（下稱新豐撞
    球館），分持棍棒、鐵鎚砸擊店門玻璃2 片、電腦螢幕1台
    、展示櫃玻璃4 片、球桿4 支等物品，致令不堪使用，足生
    損害於丙○○及壬○○，以此強暴方式，妨害丙○○及壬○○營業之
    權利。
  ㈣巳○○、乙○○、辰○○、己○○、癸○○、子○○基於強
    制、毀損之犯意聯絡，於106年3 月2 日晚間9時3分許，前
    往新竹縣○○鄉○○路00號卯○○經營、由寅○○管理之藍天撞球俱
    樂部（下稱藍天撞球館），分持棍棒敲擊店門玻璃1 片、展
    示櫃玻璃2 片、冰箱玻璃4 片、電腦螢幕1 台等物品，致令
    不堪使用，足生損害於卯○○及寅○○，以此強暴方式，妨害卯
    ○○及寅○○營業之權利。
二、巳○○、癸○○與二名真實姓名、年籍不詳之男子（無證據證明
    未滿18歲）共同基於強制、毀損之犯意聯絡，先後為下列行
    為：
  ㈠巳○○、癸○○及二名不詳男子於106 年3 月12日凌晨4 時11分
    許，前往上址快樂網路館，分持棍棒敲擊店門玻璃2 片、自
    動門玻璃1 片、櫃台玻璃2 片、店內玻璃2 片、招牌燈座外
    殼、電腦主機1 台及電腦螢幕12台，致令不堪使用，足生損
    害於庚○○，以此強暴方式，妨害庚○○營業之權利。
  ㈡巳○○、癸○○及二名不詳男子於106 年3 月12日凌晨4 時2 分
    許，前往上址網咖休閒館，分持棍棒敲擊電腦螢幕11台、冰
    箱玻璃2 片、自動門1 扇、鏡子2 片，致令不堪使用，足生
    損害於丑○○，以此強暴方式，妨害丑○○營業之權利。
  ㈢巳○○、癸○○及二名不詳男子於106 年3 月12日凌晨4 時15分
    許，前往上址藍天撞球館，分持棍棒敲擊自動門2 扇、冰箱
    玻璃4 片、對講機1 個、電腦螢幕1 台、電視螢幕1 台、飛
    鏢機2 台等物品，致令不堪使用，足生損害於卯○○及寅○○，
    以此強暴方式，妨害卯○○及寅○○營業之權利。
三、己○○基於意圖為自己不法所有之恐嚇取財犯意，於106 年3 
    月4 日晚間7時51分許，前往新竹縣○○鄉○○路000 號2 樓辛○○經營之水晶養生會館（下稱水晶養生館），以「平安茶」
    名義，要求辛○○以新臺幣（下同）1 萬5000元之對價，購買
    市價僅1000元之茶葉，並恫稱：「如果買平安茶的話，有事
    情我會馬上過來處理」、「如果不買的話，隔天一定要打電
    話買，不然你們隔天就給我關門，不要營業」等詞，致辛○○
    心生畏懼。嗣因辛○○報警處理，己○○始未得逞。
四、子○○因友人陳昱均欲向甲○○催討債務，竟與劉松穎、陳昱均
    共同基於剝奪他人行動自由之犯意聯絡，於106 年3 月31日
    晚間8時40分許，由陳昱均駕駛車牌號碼不詳之自用小客車
    搭載子○○、劉松穎前往新竹縣○○鄉○○路000 號前等候，俟甲○○於同日晚間8時44分許抵達上址，子○○、劉松穎即依陳昱
    均指示，喝令甲○○坐入上開自用小客車後座中間，由子○○、
    劉松穎分坐後座左右側，將其雙手抓住、反折於背部，並以
    衣物蓋住其臉部，將之載往新竹縣竹北市竹北高中附近某不
    詳地址之空屋地下室後，子○○、劉松穎即持椅子、鋁棒等毆
    擊甲○○，命其還款，致甲○○受有腦震盪併頭皮撕裂傷、背部
    瘀傷、雙上肢挫擦傷、右下肢挫擦傷併右小腿撕裂傷、左下
    肢挫傷等傷害，子○○、陳昱均、劉松穎以此非法方法，剝奪
    甲○○之行動自由（劉松穎、陳昱均部分均經原審為有罪判決
    ）。
五、案經庚○○、丑○○、卯○○、丙○○、辛○○、甲○○訴由新竹縣政府
    警察局竹北分局報請臺灣新竹地方檢察署檢察官偵查起訴。
    理  由
壹、證據能力：
    本件認定犯罪事實所引用之證據，皆無證據證明係公務員違
    背法定程序所取得，又檢察官、被告巳○○、乙○○、辰○○、己○○、癸○○、子○○及辯護人於本院準備程序、審理時均同意作
    為證據（本院卷第300至304、443至451頁頁），復經審酌該
    等證據製作時之情況，尚無顯不可信與不得作為證據之情形
    ，亦無違法不當與證明力明顯過低之瑕疵，且與待證事實具
    有關聯性，認為以之作為證據應屬適當，依刑事訴訟法第15
    8 條之4 反面解釋及第159 條之5 規定，認均有證據能力。
貳、實體部分：
一、認定犯罪事實之證據及理由：
    上揭事實，均經被告巳○○、乙○○、辰○○、己○○、癸○○、子○○
    於本院審理時坦承不諱（本院卷第299、457頁），並分述如
    下： 
  ㈠事實欄一之犯罪事實，另據被告巳○○、乙○○、辰○○、己○○、
    癸○○、子○○於警詢、檢察官訊問及原審審理時坦承不諱(辰○○部分見他卷一第23至30頁、偵卷一第142、150至151頁、偵
    卷五第74至84、105至110、113、114、274頁、原審卷一第2
    71、274頁，巳○○部分見偵卷一第77至79頁、偵卷五第155至
    157頁、原審卷一第281、284頁，乙○○部分見偵卷二第264 
    至266頁反面、268 頁、偵卷五第104至106頁、原審卷一第2
    97、300頁，己○○部分見偵卷一第126至127 、130至131頁反
    面、偵卷七第63至68頁、原審卷一第313、316頁，癸○○部分
    見偵卷二第279至282頁反面、偵卷八第88至89頁、原審卷一
    第313、316頁，子○○部分見偵卷二第245至246頁、偵卷八第
    57至62頁、原審卷二第42、46頁）。並經證人即告訴人丑○○
    （他卷一第96、97頁、他卷二第38至40頁）、卯○○（他卷一
    第134、135、139至140頁反面、偵卷三第497至498頁反面、
    他卷二第53、54頁）、丙○○（他卷一第120、121頁、他卷二
    第46至48頁、偵卷三第458至464頁）、庚○○（他卷一第67至
    69頁、他卷二第3、4頁）於警詢及檢察官訊問時具結證述綦
    詳，及證人寅○○於警詢及檢察官訊問時具結（他卷一第144
    至145頁反面、他卷二第54、55頁）、證人李寶丰、李政廷
    於檢察官訊問時具結（他卷二第30至33頁）、證人丁○○於警
    詢時（他卷二第43-1至43-4頁）、證人戊○○於警詢時（他卷
    二第41-17至43-20頁）、證人壬○○於警詢及檢察官訊問時具
    結（偵卷三第471至474頁、他卷二第48、49頁）證述明確。
    此外，尚有監視錄影畫面翻拍照片（他卷一第15至22頁）、
    店家之監視錄影畫面翻拍照片（他卷一第39至65頁）、現場
    照片（他卷一第91至92、161、162頁 ）、被告巳○○持用000
    0000000號行動電話之通聯紀錄查詢資料（他卷一第236至23
    7頁）、快樂網路館損失報告暨照片、修繕估價單（他卷二
    第7至17頁）、網咖休閒館毀損照片（偵卷三第431至434頁
    ）、新豐撞球館毀損照片（偵卷三第475至476頁）、藍天撞
    球館毀損照片、修繕估價單及收據（偵卷三第507、509、51
    0頁）附卷可資佐證。以上俱徵被告巳○○、乙○○、辰○○、己○○、癸○○、子○○此部分任意性自白與事實相符。
  ㈡事實欄二之犯罪事實，另據被告巳○○、癸○○於警詢、檢察官
    訊問及原審審理時坦承不諱（巳○○部分見偵卷一第70至72、
    77至79頁、偵卷五第37至38、155至157頁、原審卷一第281
    、284頁，癸○○部分見偵卷二第279至282頁反面、偵卷八第8
    8至89頁、原審卷一第313、316頁）。並經證人即告訴人丑○○（他卷一第98至100頁、他卷二第38至40頁）、卯○○（他卷
    一第136至140頁反面）、庚○○（他卷一第72至72頁、他卷二
    第3、4頁）於警詢或檢察官訊問時具結證述綦詳，及證人寅
    ○○於檢察官訊問時具結證述明確（他卷二第54、55頁）。此
    外，復有店家監視錄影畫面翻拍照片（他卷一第81至88、10
    9至115頁）、現場照片（他卷一第93、94、116至118、163
    、164頁）、快樂網路館損失報告暨照片、修繕估價單（他
    卷二第7、18至27頁）、網咖休閒館毀損照片（偵卷三第435
    至438頁）、藍天撞球館毀損照片、修繕收據（偵卷三第508
    、511至515頁）在卷足稽。以上俱徵被告巳○○、癸○○此部分
    任意性自白與事實相符。
  ㈢事實欄三之犯罪事實，另據被告己○○於警詢、檢察官訊問及
    原審審理時坦承不諱（偵卷一第128至129頁、偵卷七第65至
    68頁、偵卷八第104至105頁、原審卷一第313、316頁），並
    經證人即告訴人辛○○於警詢及檢察官訊問時具結證述綦詳（
    他卷一第166至170、173至177頁、他卷二第61、62頁），及
    證人巳○○於檢察官訊問時具結（偵卷五155至157頁）、證人
    癸○○於偵查中（偵卷八第89頁正反面）證述明確，且有監視
    錄影畫面翻拍照片存卷為憑（他卷一第182 至193頁），俱
    徵被告己○○此部分任意性自白與事實相符。
  ㈣事實欄四之犯罪事實，另據被告子○○於警詢、檢察官訊問及
    原審審理時坦承不諱（偵卷二第247至249頁反面、偵卷八第
    59至62、120至121頁、原審卷二第42、46頁），核與共犯劉
    松穎於警詢及檢察官訊問時（偵卷二第187 至190、194至19
    5頁、偵卷七第28至35頁、偵卷八第107頁反面）、共犯陳昱
    均於檢察官訊問時（偵卷六第160至162頁）供述之情節相符
    。並經證人即告訴人甲○○於警詢及檢察官訊問時證述綦詳（
    偵卷四第593至597頁、他卷二第77至81頁、偵卷六第161至1
    62頁反面），及證人蕭承杰（偵卷二第235頁）、王昱翔（
    偵卷二第269頁反面至270頁反面）於警詢時、證人巫耀峻於
    偵查中（偵卷六第160反面至161頁）證述明確。此外尚有新
    竹馬偕紀念醫院診斷證明書（偵卷四第603頁）、本票及借
    據（偵卷四第604、605頁）、告訴人甲○○受傷照片（偵卷四
    第608至611頁）、現場及採證照片（偵卷四第612至612頁）
    在卷可供參憑。以上俱徵被告子○○此部分任意性自白與事實
    相符。
  ㈤綜上，本案事證明確，被告巳○○、乙○○、辰○○、己○○、癸○○
    、子○○犯行均堪認定，應依法論科。 
二、按刑法第2 條第1 項規定「行為後法律有變更者，適用行為
    時之法律。但行為後之法律有利於行為人者，適用最有利於
    行為人之法律」，係規範行為後法律變更所生新舊法比較適
    用之準據法；該條規定所稱「行為後法律有變更者」，包括
    犯罪構成要件有擴張、減縮，或法定刑度有變更等情形。故
    行為後應適用之法律有上述變更之情形者，法院應綜合其全
    部罪刑之結果而為比較適用。惟若新、舊法之條文內容雖有
    所修正，然其修正內容與罪刑無關，僅為文字、文義之修正
    、條次之移列，或將原有實務見解及法理明文化等無關有利
    或不利於行為人之情形，則非屬上揭所稱之法律有變更，亦
    不生新舊法比較之問題，而應依一般法律適用原則，逕行適
    用裁判時法。故行為後法律若有修正，不論是否涉及前揭法
    律變更，抑或僅係無關行為人有利或不利事項之修正，法院
    應綜合法律修正之具體內容，於理由內說明有無刑法第2 條
    第1 項所規定「行為後法律有變更」之情形及應適用之法律
    ，始屬適法（最高法院107 年度台上字第4438號判決參照）
    。被告巳○○、乙○○、辰○○、己○○、癸○○、子○○行為後，刑法
    第302條、第304條、第346條、第354條規定雖於108 年12月
    25日經總統公布修正，同年月27日施行，惟修正後之規定均
    係依刑法施行法第1 條之1 第2 項本文規定，將原本按銀元
    計算之罰金修正為新臺幣數額，其修正結果不生有利或不利
    於行為人之情形，自非法律變更，當亦不生新舊法比較問題
    ，應依一般法律適用原則，逕行適用裁判時法。
三、論罪科刑：
  ㈠所犯罪名：
  ⑴核被告巳○○、乙○○、辰○○、己○○、癸○○、子○○就事實欄一㈠、
    ㈡、㈢、㈣所為，均係犯刑法第304條第1 項之強制罪（共四罪
    ）及同法第354 條之毀損他人物品罪（共四罪）。
  ⑵被告巳○○、癸○○就事實欄二㈠、㈡、㈢所為，均係犯刑法第304
    條第1 項之強制罪（共三罪）及同法第354 條之毀損他人物
    品罪（共三罪）。
  ⑶被告己○○就事實欄三所為，係犯刑法第346 條第3 項、第1 
    項之恐嚇取財未遂罪。
  ⑷被告子○○就事實欄四所為，係犯刑法第302條第1項之剝奪他
    人行動自由罪；其以強暴方式剝奪告訴人甲○○行動自由，造
    成告訴人甲○○身體受傷，為妨害自由之當然結果，不另論傷
    害罪。
  ㈡共犯結構：
  ⑴按共同實施犯罪行為之人，在合同意思範圍以內，各自分擔
    犯罪行為之一部，相互利用他人之行為，以達其犯罪之目的
    者，即應對於全部所發生之結果，共同負責。又共同正犯之
    成立，祇須具有犯意之聯絡及行為之分擔，既不問犯罪動機
    起於何人，亦不必每一階段犯行，均須參與（最高法院28年
     上字第3110號判例、34年上字第862 號判例意旨參照）。
    事實欄一㈠、㈡、㈢部分，被告巳○○、乙○○、辰○○、己○○、癸○○、子○○雖非全程、全數親往，惟被告六人就此部分事先已
    有分配協議，推由被告乙○○、辰○○前往快樂網路館、網咖休
    閒館，其他人員前往新豐撞球館，此經被告乙○○於原審審理
    時供承明確（原審卷一第302 頁），被告辰○○於原審審理時
    亦供稱：伊去新豐撞球館時，大家已經砸完了等語（原審卷
    一第275 頁），被告巳○○於偵查中則供稱：伊等係共同謀議
    要去砸店，伊被分配砸其中兩家撞球館，砸完後癸○○載伊返
    回湖口陽光女孩檳榔攤與其他人會合等語（偵卷五第155頁
    正反面），被告己○○於偵查中供稱：伊等分配方式是乙○○、
    辰○○去砸網咖，伊與巳○○、子○○等其他人負責砸撞球館等語
    （偵卷七第64頁），被告子○○於警詢及偵查中供稱：伊被分
    配去砸撞球館，辰○○是砸網咖等語（偵卷八第34、58頁），
    被告癸○○於警詢時供稱：伊被分配砸撞球館，砸完新豐撞球
    館後，大家一起騎車前往藍天撞球館砸店，再回集合點會合
    等語（偵卷八第73至75頁），互核殊無二致。是被告巳○○、
    乙○○、辰○○、己○○、癸○○、子○○就事實欄一㈠、㈡、㈢、㈣四次
    犯行，均有犯意聯絡及行為分擔，皆為共同正犯。
  ⑵被告巳○○、癸○○與二名不詳男子間，就事實欄二㈠、㈡
    、㈢三次犯行，有犯意聯絡及行為分擔，均為共同正犯。
  ⑶被告子○○與劉松穎、陳昱均就事實欄四之犯行，有犯意聯
    絡及行為分擔，皆為共同正犯。 
  ㈢罪數：
  ⑴事實欄一㈠、㈡、㈢、㈣部分，被告巳○○、乙○○、辰○○、己○○、
    癸○○、子○○以毀損之強暴方式妨害他人行使權利，分別以一
    行為觸犯刑法第304 條第1 項強制罪及同法第354 條毀損他
    人物品罪，為想像競合犯，應依刑法第55條規定，各從一重
    論以強制罪。
  ⑵事實欄二㈠、㈡、㈢部分，被告巳○○、癸○○以毀損之強暴方式妨
    害他人行使權利，分別以一行為觸犯刑法第304 條第1 項強
    制罪及同法第354 條毀損他人物品罪，為想像競合犯，應依
    刑法第55條規定，各從一重論以強制罪。
  ⑶被告巳○○、乙○○、辰○○、己○○、癸○○、子○○就事實欄一㈠、㈡
    、㈢、㈣所犯四次強制罪，被告巳○○、癸○○就事實欄二㈠、㈡、
    ㈢所犯三次強制罪，被告己○○就事實欄三所犯恐嚇取財未遂
    罪一罪，被告子○○就事實欄四所犯剝奪他人行動自由罪一罪
    ，均犯意各別，行為互殊，應予分論併罰。
  ㈣刑之加重與減輕：
  ⑴被告乙○○前因毒品案件，經臺灣新竹地方法院以103 年度審
    訴字第402 號判處有期徒刑2 月確定，於104 年6 月14日執
    行完畢，有本院被告前案紀錄表附卷可參（本院卷第109至1
    13頁），其於徒刑執行完畢後5年內，故意再犯本件有期徒
    刑以上各罪，為累犯。惟司法院大法官已於108年2月22日作
    成釋字第775 號解釋，認有關累犯加重本刑部分，不生違反
    憲法一行為不二罰原則之問題。惟其不分情節，基於累犯者
    有其特別惡性及對刑罰反應力薄弱等立法理由，一律須加重
    最低本刑，於不符合刑法第59條所定要件之情形下，致生行
    為人所受之刑罰超過其所應負擔罪責之個案，其人身自由因
    此遭受過苛之侵害部分，對人民受憲法第8 條保障之人身自
    由所為限制，不符憲法罪刑相當原則，牴觸憲法第23條比例
    原則。於此範圍內，有關機關應自本解釋公布之日起2 年內
    ，依本解釋意旨修正之。於修正前，為避免發生上述罪刑不
    相當之情形，法院就該個案應依本解釋意旨，裁量是否加重
    最低本刑（司法院釋字第775 號解釋意旨參照）。經查，被
    告乙○○前開構成累犯之前科係違反毒品危害防制條例案件，
    與本案強制罪之罪質不同，侵害法益相異，犯罪時間亦有相
    當之間隔，尚無確切事證足認被告有何特別之重大惡性，或
    對刑罰之反應力薄弱等教化上之特殊原因，綜觀全案情節，
    對比本案罪名之法定刑，其罪刑應屬相當，依上述解釋意旨
    ，自無再依刑法第47條第1 項規定加重其刑之必要，而於量
    刑時依刑法第57條之規定，於法定刑內再予斟酌即可。
  ⑵事實欄三部分，被告己○○已著手於犯罪行為之實行而不遂，
    為未遂犯，是依刑法第25條第2 項規定，減輕其刑。
四、撤銷原判決之理由及科刑審酌事由：
  ㈠原審以被告巳○○、乙○○、辰○○、己○○、癸○○、子○○犯強制罪
    、毀損罪，被告己○○另犯恐嚇取財未遂罪，被告子○○另犯剝
    奪他人行動自由罪，事證明確，予以論罪科刑，固非無見。
  ㈡惟查：
  ⑴被告巳○○、乙○○、辰○○、己○○、癸○○、子○○行為後，刑法第3
    02條、第304條、第346條、第354條規定業經修正公布，將
    原本按銀元計算之罰金修正為新臺幣數額，其修正結果不生
    有利或不利於行為人之情形，應逕行適用裁判時法，原審未
    及適用，仍依修正前之法條論處，尚有未合。
  ⑵事實欄一、二部分，被告巳○○、乙○○、辰○○、己○○、癸○○、
    子○○已與告訴人庚○○、丑○○、卯○○、丙○○、被害人壬○○、寅
    ○○達成和解，賠償損害，有和解書8件存卷為憑（本院卷第8
    1至85、311、462-1、462-3頁），原審不及審酌而為量刑，
    亦有未恰。被告巳○○、乙○○、辰○○、己○○、癸○○、子○○就此
    部分以原審量刑過重，提起上訴，為有理由。
  ⑶從而，原審判決既有上開可議之處，應由本院予以撤銷改判
    。
  ㈢爰以行為人之責任為基礎，審酌被告巳○○、乙○○、辰○○、己○○、癸○○、子○○糾眾分工，以棍棒等器械前往快樂網路館、
    網咖休閒館、新豐撞球館、藍天撞球館砸店滋事，除使店家
    蒙受無法正常營業及生財工具遭毀壞之財產損失，現場店員
    、消費者無端受到波及，更造成附近住戶、民眾惶惶不安，
    目無法紀，行為囂張，嚴重危害社會治安，被告己○○更以恐
    嚇方式索取保護費，被告子○○則為使友人陳昱均順利索討債
    務，依陳昱均指示，在公共場所強行將告訴人甲○○載往他處
    ，剝奪其行動自由，造成告訴人甲○○身體受傷，嚴重侵害其
    自由與身體法益，渠等六人守法觀念欠缺，行為偏差，均應
    嚴予非難，兼衡被告巳○○、乙○○、辰○○、己○○、癸○○、子○○
    之素行，各為高職畢業、國中畢業、高職肄業之智識程度（
    本院卷第133、139、145、151、157、163），於本院審理時
    自承之工作所得經濟能力與扶養親屬之家庭生活狀況（本院
    卷第458頁），及渠等於各該犯罪之涉案情節、犯罪分工，
    暨被告巳○○、乙○○、辰○○、己○○、癸○○、子○○犯後均坦承犯
    行，並已與告訴人庚○○、丑○○、卯○○、丙○○、被害人壬○○、
    寅○○達成和解，賠償損害，獲渠等諒解，告訴人甲○○亦撤回
    告訴，表達不再追究之意（他卷三第87頁），犯後態度尚可
    等一切情狀，分別量處如附表一編號1至9所示之刑，並均諭
    知易科罰金之折算標準，資為懲儆。
五、沒收部分：
    被告巳○○、乙○○、辰○○、己○○、癸○○、子○○犯事實欄一、二
    之強制、毀損犯行，被告子○○犯事實欄四之剝奪他人行動自
    由犯行，所持棍棒、椅子等工具，均未扣案，復無證據證明
    為其等所有，爰不予宣告沒收。至扣案黑色鋁棒1 支、商業
    本票2 本、本票1 張、本票影本1 張、黑色IPHONE手機1 支
    、愷他命香菸1 支為被告巳○○所有之物，惟被告巳○○於原審
    審理時已否認上開扣案物品為本案犯罪所用（原審卷一第28
    7 頁），此外復無其他證據足資認定上述物品與本案犯罪事
    實有何關聯，是均不予宣告沒收，附此敘明。
六、末按刑法第51條第5 款規定數罪併罰，宣告多數有期徒刑者
    ，應於各刑中之最長期以上，各刑合併之刑期以下，定其應
    執行之刑期，但不得逾30年，其就數罪併罰，固非採併科主
    義，而係採限制加重主義，就俱發各罪中，以最重之宣告刑
    為基礎，由法院參酌他罪之宣告刑，裁量加重定之，且不得
    逾法定之30年最高限制，此即外部性界限。然上揭定其應執
    行刑，既屬刑法賦予法院自由裁量之事項，其應受內部性界
    限之拘束，要屬當然。而刑法修正將連續犯、常業犯規定悉
    予刪除，考其立法目的，係基於刑罰公平原則考量，杜絕僥
    倖犯罪心理，並避免鼓勵犯罪之誤解，乃改採一行為一罪一
    罰。是定其刑期時，除仍應就各別刑罰規範之目的、輕重罪
    間體系之平衡、整體犯罪非難評價、各行為彼此間之偶發性
    、與被告前科之關聯性、各行為所侵害法益之專屬性或同一
    性、數罪對法益侵害之加重效應、罪數所反映之被告人格特
    性與犯罪傾向、社會對特定犯罪例如一再殺人或販毒行為處
    罰之期待等，為綜合判斷外，尤須參酌上開實現刑罰公平性
    ，以杜絕僥倖、減少犯罪之立法意旨，為妥適之裁量（最高
    法院97年度台上字第2017號判決意旨參照）。又因刑罰兼具
    「報應主義」及「預防主義」之雙重目的，故於量刑之時，
    並應同時衡酌上開目的妥適決之，要難僅以行為人犯罪次數
    作為定其應執行刑之唯一標準，而應考量行為人犯罪時間之
    密接性、是否曾遭發覺犯行而仍未停止犯罪、需多久執行期
    間而得期待其日後不再為此種犯罪等個人情狀，定其應執行
    之刑，以符刑法定執行刑規定之立法精神。經查，被告巳○○
    、乙○○、辰○○、己○○、癸○○、子○○於本案所犯多次強制罪，
    其中事實欄一部分係在同一時間基於犯罪之分工分別進行，
    事實欄二部分則係在相近時間內，對相同店家再度犯案，綜
    合考量渠等各次強制罪之犯罪手法雷同，如以實質累加之方
    式定應執行刑，處罰之刑度顯將超過行為之不法內涵，而違
    反罪責原則，應整體犯罪非難評價，其罪數所反映被告之人
    格特性與犯罪傾向，及數罪對法益侵害之加重效應及刑罰之
    內部界限，依多數犯罪責任遞減原則，就被告巳○○、癸○○所
    犯強制罪共七罪，被告乙○○、辰○○所犯強制罪共四罪，被告
    己○○所犯強制罪共四罪及恐嚇取財未遂罪一罪，被告子○○所
    犯強制罪共四罪及剝奪他人行動自由罪一罪，分別定其應執
    行之刑，並均諭知執行刑易科罰金之折算標準，以符合罪刑
    相當及比例原則，實現刑罰權之公平正義。
據上論斷，應依刑事訴訟法第369條第1項前段、第364條、第299
條第1項前段，刑法第28條、第302條第1項、第304條第1 項、第
346條第3項、第1項、第354條、第55條、第47條第1項、第41條
第1項前段、第8項、第25條第2項、第51條第5款，刑法施行法第
1條之1第1項，判決如主文。   
本案經檢察官林芳瑜提起公訴，檢察官施清火到庭執行職務。
中　　華　　民　　國　 108　　年　　12　　月　　31　　日
                  刑事第三庭    審判長法　官  張惠立
                                      法　官  劉兆菊
                                      法　官  廖怡貞
以上正本證明與原本無異。
剝奪他人行動自由部分，如不服本判決，應於收受送達後10日內
向本院提出上訴書狀，其未敘述上訴之理由者並得於提起上訴後
10日內向本院補提理由書（均須按他造當事人之人數附繕本）「
切勿逕送上級法院」。
其餘部分不得上訴。
                                      書記官  劉芷含
中　　華　　民　　國　　108 　年　　12　　月　　31　　日
附錄：本案論罪科刑法條全文
中華民國刑法第302條
（剝奪他人行動自由罪）
私行拘禁或以其他非法方法，剝奪人之行動自由者，處 5 年以
下有期徒刑、拘役或 3 百元以下罰金。
因而致人於死者，處無期徒刑或 7 年以上有期徒刑，致重傷者
，處 3 年以上 10 年以下有期徒刑。
第 1 項之未遂犯罰之。

中華民國刑法第304條
（強制罪）
以強暴、脅迫使人行無義務之事或妨害人行使權利者，處 3 年
以下有期徒刑、拘役或 3 百元以下罰金。
前項之未遂犯罰之。

中華民國刑法第346條
（恐嚇取財得利罪）
意圖為自己或第三人不法之所有，以恐嚇使人將本人或第三人之
物交付者，處 6 月以上 5 年以下有期徒刑，得併科 1 千元以
下罰金。
以前項方法得財產上不法之利益，或使第三人得之者，亦同。
前二項之未遂犯罰之。

中華民國刑法第354條
（毀損器物罪）
毀棄、損壞前二條以外之他人之物或致令不堪用，足以生損害於
公眾或他人者，處 2 年以下有期徒刑、拘役或 5 百元以下罰金
。
附表一：
編號 犯罪事實 主文 1 事實欄一㈠ 辰○○共同犯強制罪，處有期徒刑陸月，如易科罰金，以新臺幣壹仟元折算壹日。 乙○○共同犯強制罪，累犯，處有期徒刑陸月，如易科罰金，以新臺幣壹仟元折算壹日。 巳○○共同犯強制罪，處有期徒刑伍月，如易科罰金，以新臺幣壹仟元折算壹日。 癸○○共同犯強制罪，處有期徒刑伍月，如易科罰金，以新臺幣壹仟元折算壹日。 子○○共同犯強制罪，處有期徒刑伍月，如易科罰金，以新臺幣壹仟元折算壹日。 己○○共同犯強制罪，處有期徒刑伍月，如易科罰金，以新臺幣壹仟元折算壹日。 2 事實欄一㈡ 辰○○共同犯強制罪，處有期徒刑陸月，如易科罰金，以新臺幣壹仟元折算壹日。 乙○○共同犯強制罪，累犯，處有期徒刑陸月，如易科罰金，以新臺幣壹仟元折算壹日。 巳○○共同犯強制罪，處有期徒刑伍月，如易科罰金，以新臺幣壹仟元折算壹日。 癸○○共同犯強制罪，處有期徒刑伍月，如易科罰金，以新臺幣壹仟元折算壹日。 子○○共同犯強制罪，處有期徒刑伍月，如易科罰金，以新臺幣壹仟元折算壹日。 己○○共同犯強制罪，處有期徒刑伍月，如易科罰金，以新臺幣壹仟元折算壹日。 3  事實欄一㈢ 辰○○共同犯強制罪，處有期徒刑伍月，如易科罰金，以新臺幣壹仟元折算壹日。 乙○○共同犯強制罪，累犯，處有期徒刑伍月，如易科罰金，以新臺幣壹仟元折算壹日。 巳○○共同犯強制罪，處有期徒刑陸月，如易科罰金，以新臺幣壹仟元折算壹日。 癸○○共同犯強制罪，處有期徒刑陸月，如易科罰金，以新臺幣壹仟元折算壹日。 子○○共同犯強制罪，處有期徒刑陸月，如易科罰金，以新臺幣壹仟元折算壹日。 己○○共同犯強制罪，處有期徒刑陸月，如易科罰金，以新臺幣壹仟元折算壹日。 4 事實欄一㈣ 辰○○共同犯強制罪，處有期徒刑陸月，如易科罰金，以新臺幣壹仟元折算壹日。 乙○○共同犯強制罪，累犯，處有期徒刑陸月，如易科罰金，以新臺幣壹仟元折算壹日。 巳○○共同犯強制罪，處有期徒刑陸月，如易科罰金，以新臺幣壹仟元折算壹日。 癸○○共同犯強制罪，處有期徒刑陸月，如易科罰金，以新臺幣壹仟元折算壹日。 子○○共同犯強制罪，處有期徒刑陸月，如易科罰金，以新臺幣壹仟元折算壹日。 己○○共同犯強制罪，處有期徒刑陸月，如易科罰金，以新臺幣壹仟元折算壹日。 5 事實欄二㈠ 巳○○共同犯強制罪，處有期徒刑陸月，如易科罰金，以新臺幣壹仟元折算壹日。 癸○○共同犯強制罪，處有期徒刑陸月，如易科罰金，以新臺幣壹仟元折算壹日。 6 事實欄二㈡ 巳○○共同犯強制罪，處有期徒刑陸月，如易科罰金，以新臺幣壹仟元折算壹日。 癸○○共同犯強制罪，處有期徒刑陸月，如易科罰金，以新臺幣壹仟元折算壹日。 7 事實欄二㈢ 巳○○共同犯強制罪，處有期徒刑陸月，如易科罰金，以新臺幣壹仟元折算壹日。 癸○○共同犯強制罪，處有期徒刑陸月，如易科罰金，以新臺幣壹仟元折算壹日。 8 事實欄三 己○○犯恐嚇取財未遂罪，處有期徒刑伍月，如易科罰金，以新臺幣壹仟元折算壹日。 9 事實欄四 子○○共同犯剝奪他人行動自由罪，處有期徒刑伍月，如易科罰金，以新臺幣壹仟元折算壹日。 

附表二：卷宗代號對照表
卷宗 代號 臺灣新竹地方檢察署106年度他字第963號偵查卷宗一 他卷一 臺灣新竹地方檢察署106年度他字第963號偵查卷宗二 他卷二 臺灣新竹地方檢察署106年度他字第963號偵查卷宗三 他卷三 臺灣新竹地方檢察署106年度偵字第8518號偵查卷宗一 偵卷一 臺灣新竹地方檢察署106年度偵字第8518號偵查卷宗二 偵卷二 臺灣新竹地方檢察署106年度偵字第8518號偵查卷宗三 偵卷三 臺灣新竹地方檢察署106年度偵字第8518號偵查卷宗四 偵卷四 臺灣新竹地方檢察署106年度偵字第6642號偵查卷宗 偵卷五 臺灣新竹地方檢察署106年度偵字第6644號偵查卷宗 偵卷六 臺灣新竹地方檢察署106年度偵字第6925號偵查卷宗 偵卷七 臺灣新竹地方檢察署106年度偵字第7120號偵查卷宗 偵卷八